【裁判字號】    95,交聲,713
【裁判日期】    951103
【裁判案由】    聲明異議
【裁判全文】
臺灣高雄地方法院交通事件裁定         95年度交聲字第713號
原處分機關  高雄市政府
異  議  人  甲○○
上列異議人因聲明異議案件，對於高雄市交通事件裁決所於民國
95年9 月27日所為之處分（處分案號：高市府交裁字第32-B0000
0000號），聲明異議，本院裁定如下：
    主  文
原處分撤銷。
甲○○汽車駕駛人，行經有燈光號誌管制之交岔路口紅燈右轉，
處罰鍰新臺幣壹仟捌佰元，並記違規點數點。
    理  由
一、本件聲明異議意旨略以：異議人即受處分人甲○○於民國94
    年9 月9 日上午11時35分，駕駛車牌號碼ZW-4462 號自用小
    客車沿高雄市○○區○○路行駛，行經後昌路與左楠路路口
    ，於黃燈變換為紅燈之際，右轉左楠路前行約50公尺後，即
    為警當場以「紅燈右轉」之理由攔下，並以異議人違反道路
    交通管理處罰條例第53條為由開單舉發，而將異議人移送高
    雄市政府交通局交通事件裁決中心，裁處新台幣（下同）5,
    400 元罰鍰在案，惟異議人當時係黃燈右轉並非紅燈右轉，
    且縱異議人係紅燈右轉，然此行為是否可逕認係道路交通管
    理處罰條例第53條所規定應處罰之「闖紅燈」行為，尚非無
    疑，況依新修正施行之道路交通管理處罰條例第53條第2 項
    之規定，異議人紅燈右轉之行為至多亦僅能裁罰1,800 元，
    是原處分機關之處分自非適法，為此依法聲明異議等語。
二、按道路交通管理處罰條例本質上係屬行政罰而非刑罰，該條
    例本身雖未設有法律變更比較之規定。惟94年2 月5 日公布
    施行之行政罰法，係屬行政罰之基本法，而道路主管機關依
    據道路交通管理處罰條例規定，對於人民因違反該條例所定
    之行政法上義務所為之罰鍰、吊扣駕駛執照等裁罰，自屬行
    政罰之一種，而有行政罰法規定之適用。準此，道路交通管
    理處罰條例修正者，主管機關當依行政罰法第5 條規定：「
    行為後法律或自治條例有變更者，適用行政機關最初裁處時
    之法律或自治條例。但裁處前之法律或自治條例有利於受處
    罰者，適用最有利於受處罰者之規定。」所揭櫫之「從新從
    輕原則」，比較修正前後道路交通管理處罰條例定之。茲查
    ：道路交通管理處罰條例業於94年12月28日修正公布，並經
    行政院命令定自95年7 月1 日起施行，就有關闖越紅燈之違
    規行為，修正後該條例第53條規定，係將修正前該條例第53
    條：「汽車駕駛人，行經有燈光號誌管制之交岔路口闖紅燈
    者，處新臺幣一千八百元以上五千四百元以下罰鍰。」之規
    定，移列為同條第1 項，並增訂第2 項：「前項紅燈右轉行
    為者，處新臺幣六百元以上一千八百元以下罰鍰。」之規定
    ，亦即紅燈右轉行為在新法修正施行後，已成為獨立之違規
    行為，而非同條第1 項所規定之闖紅燈行為。是則，汽車駕
    駛人行經有燈光號誌管制之交岔路口紅燈右轉行為者，比較
    修正前該條例第53條及修正後該條例第53條第2 項規定之法
    定罰鍰，以修正後該條例第53條第2 項規定，有利於汽車駕
    駛人，而汽車駕駛人有第53條所列情形者，除依原條款處罰
    鍰外，無論依修正前或修正後同條例第63條第1 項第3 款規
    定，均係記違規點數3 點，亦無不同。準此，揆諸前揭規定
    與說明，自應適用修正後道路交通管理處罰條例第53條第2
    項、第63條第1項第3款規定予以裁處，合先敘明。
三、經查：
  (一)異議人於上開時、地駕駛前開自用小客車，行經高雄市○○
    區○○路與左楠路路口，於右轉左楠路後為警攔查乙情，業
    經異議人自承屬實（見聲明異議狀），核與現場舉發之高雄
    市政府警察局交通大隊第七分隊員警陳森茂所提出之報告書
    內容相符，應可採認。
  (二)舉發現場之後昌路路口所設置之紅綠燈號誌並未同時設有紅
    燈右轉箭頭指示，而員警陳茂森當時乃位於後昌路與左楠路
    口（左楠路上）以南約50公尺處執行守望工作，當時後昌路
    東西兩號誌為紅燈乙節，有員警陳茂森出具之報告書在卷可
    稽，而異議人自承於右轉至左楠路前行約50公尺後即遭警攔
    查，所述與員警陳茂森報告之位置相符，是員警陳茂森當時
    既於後昌路與左楠路口以南約50公尺處執行守望職務，其對
    該路口來往車輛、燈號等情應甚為注意、瞭解，當時復為上
    午11時許，屬光線明亮充足之時間，並無任何足以影響其辨
    識燈號之因，而其與異議人間並不認識亦無仇怨，要無刻意
    扭曲事實取締異議人之理，當無誤認誤判之可能。且警員製
    單舉發異議人上開違反道路交通管理事件之違規行為，本質
    上為行政處分，係公務員基於職務上之權力，依法就特定具
    體事件所為具公法上效果之行政行為，基於公務員為公法上
    行為具有公信力之原則，該行政行為當可被推定為真正，該
    據以依法處分之事實認定亦為正確無誤，而異議人於此並未
    就該執勤員警之舉發是否有誤提出相關證據以供調查，本院
    亦查無任何證據足資證明其有捏造事實違法取締之情事，則
    執勤員警陳森茂本其維護交通秩序、安全職責所為之舉發，
    自應受到合法、正確之推定。是異議人確有於上開時、地紅
    燈右轉之行為，足堪認定，異議人辯稱其係黃燈右轉云云並
    無理由。
  (三)次按，車輛面對圓形紅燈時仍逕予穿越路口至銜接路段，含
    左轉、直行、迴轉及右轉（依箭頭綠燈允許行駛者除外）即
    視為闖紅燈之行為，業經主管機關交通部82年4 月22日以交
    路（82）字第0098011 號函示在案。是舉發當時異議人遵行
    方向之燈號既係紅燈，其仍紅燈右轉，自屬違規闖紅燈無訛
    ，故裁決書舉發違規事實欄記載異議人「駕車行經有燈光號
    誌管制之交岔路口闖紅燈」乙節並無違誤，然異議人上開違
    規行為，應依最有利於異議人之修正後道路交通管理處罰條
    例第53條第2 項、第63條第1 項第3 款規定予以裁罰，已如
    前述，原處分機關仍依道路交通管理處罰條例第53條第1 項
    之規定予以裁罰，即有未當，異議人此部分之異議為有理由
    ，原處分自應予撤銷改判。
四、綜上所述，異議人之異議為有理由，原處分應予撤銷。又異
    議人此一違反道路交通管理處罰條例第53條規定之行為，依
    同條例第63條第1 項第3 款規定，除處罰鍰外，並應記違規
    點數3 點，然原處分機關卻漏未對異議人記點，亦有不當。
    本院爰就異議人上開違規行為，依修正後道路交通管理處罰
    條例第53條第2 項、第63條第1 項第3 款、違反道路交通管
    理事件統一裁罰基準及處理細則第44條第1 項、違反道路交
    通管理事件統一裁罰基準表之規定，自為裁定如主文第2 項
    所示。
五、據上論斷，應依道路交通案件處理辦法第20條前段，裁定如
    主文。
中    華    民    國    95    年    11    月    3     日
                     交通法庭  法   官  郭宜芳
以上正本，係照原本作成，證明與原本無異。
如不服本裁定應於送達後5日內向本院提出抗告狀。
中    華    民    國    95    年    11    月    3     日
                                書記官  陳素徵


司法院資訊處製作；財團法人民間司法改革基金會備份。
